臺灣屏東地方法院刑事判決　　　　　　　　　　　　　九十三年度易字第三四五號
　　公　訴　人　臺灣屏東地方法院檢察署檢察官
　　被　　　告　乙○○
　　選任辯護人　鍾治漢律師
　　被　　　告　甲○○　男　二.
　　被　　　告　丙○○　男　二.
右列被告等因重利等案件，經檢察官提起公訴（九十三年度調偵字第一六號），本院
判決如左：
     主  文
甲○○共同傷害人之身體，處有期徒刑肆月，如易科罰金，以參佰元折算壹日。
丙○○共同傷害人之身體，處有期徒刑肆月，如易科罰金，以參佰元折算壹日。
乙○○無罪。
     事  實
一、乙○○於民國九十二年一月二十日，邀集丁○○參加其所召集之互助會，由乙○○自任會首，約定每人每會以新臺幣（下同）一萬元，採外標制方式標會，每月
    二十日開標，共計二十五會，第一會由丁○○以一萬四千元得標，丁○○需每月
    支付一萬四千元之會款予乙○○。嗣因丁○○無力支付上開會款，而於九十二年
    九月二十五日晚上十時許，至乙○○位於屏東縣竹田鄉○○村○○路十一號住處
    ，找乙○○商談此事，後丁○○因債務問題與乙○○發生口角，並以三字經大聲
    叫囂，經在場之甲○○、丙○○見狀制止而仍不停止後，丙○○與甲○○因不滿
    丁○○之態度，乃基於共同傷害之犯意聯絡，上前以拳腳圍毆丁○○，三人即扭
    打在一起，致丁○○受有左眼腫脹、創傷及外傷性水晶體脫位併青光眼等傷害。
二、案經丁○○訴請臺灣屏東地方法院檢察署檢察官偵查起訴。
     理  由
壹、有罪部分：
一、右揭犯罪事實，業據被告甲○○、丙○○於本院審理時坦承不諱，核與證人丁○○指訴情節大致相符，並有寶建醫院及長庚紀念醫院之診斷證明書各一紙在卷可
    稽，是本件被告甲○○、丙○○前開傷害證人丁○○部分事證明確，其犯行洵堪
    認定。至證人丁○○於偵訊時固指訴被告甲○○與丙○○有拿利器刺傷其眼睛云
    云，惟被告甲○○、丙○○堅決否認有拿利器刺向證人丁○○之眼睛，且依證人
    丁○○所提出之長庚紀念醫院診斷證明書，其上僅載其受有左眼外傷性水晶體脫
    位併青光眼，疑視網膜剝離之傷害，而無法據此判斷該傷勢是因利器刺傷所致，
    是以，被告甲○○、丙○○是否持利器刺傷證人丁○○之眼睛，因僅有證人即告
    訴人丁○○片面之指訴，且查無其他事證足以擔保其之指訴為真，是其上開所述
    即無可採。
二、核被告甲○○、丙○○所為，係犯刑法第二百七十七條第一項之普通傷害罪。被
    告甲○○、丙○○所犯上開傷害罪，有犯意聯絡及行為分擔，為共同正犯。爰審
    酌被告甲○○、丙○○犯罪之動機、手段、造成之損害及犯罪後坦承犯行，態度
    尚稱良好等一切情狀，各量處如主文所示之刑，並諭知易科罰金之折算標準。
貳、無罪部分：
一、公訴意旨略以：乙○○基於收取重利之犯意，乘丁○○急需用錢周轉之際，於九
    十一年十月一日，貸予丁○○五萬元，並由丁○○開立同額之本票交付予乙○○
    供作借款之擔保，放款時先扣除五千元，利息則以每十天支付五千元為計。另又
    於同年十一月二十四日，貸予丁○○十萬元，並由丁○○及其友人李敏達為共同
    發票人，開立同額之本票交付予乙○○作為借款之擔保，放款時先扣除一萬元，
    利息則以每十天支付一萬元計算，而取得與原本顯不相當，年息約相當於百分之
    四百之高利，丁○○共已繳利息十二次。後因丁○○無力繼續支付利息，乙○○
    乃於九十二年一月二十日，邀集丁○○參加其所召集之互助會，由乙○○自任會
    首，約定採每人每會以一萬元，外標制方式標會，每月二十日開標，共計二十五
    會，第一會由丁○○以一萬四千元得標，所標得會款中之二十三萬元則交給乙○○，以清償之前借貸之款項，丁○○則每月支付一萬四千元之會款予乙○○。嗣
    因丁○○無力支付上開會款，而於九十二年九月二十五日晚上十時許，至乙○○
    位於屏東縣竹田鄉○○村○○路十一號住處，找乙○○商談此事，詎乙○○基於
　  傷害之犯意，要求與其有共同傷害犯意聯絡之甲○○、丙○○毆打丁○○，致丁○○受有左眼腫脹、創傷及外傷性水晶體脫位併青光眼等傷害，因認乙○○涉犯
    刑法第二百七十七條第一項之傷害及第三百四十四條之重利罪嫌。
二、按犯罪事實應依證據認定之，無證據不得認定其犯罪事實；不能證明被告犯罪者
    ，應為無罪之諭知，刑事訴訟法第一百五十四條第二項、第三百零一條第一項分
    別定有明文。又按告訴人之告訴，係以使被告受刑事訴追為目的，是其陳述是否
    與事實相符，仍應調查其他證據以資審認。再按認定犯罪事實所憑之證據，雖不
    以直接證據為限，間接證據亦包括在內；然而無論直接或間接證據，其為訴訟上
    之證明，須於通常一般之人均不致有所懷疑，而得確信其為真實之程度者，始得
    據為有罪之認定。最高法院五十二年臺上字第一三○○號、七十六年臺上字第四
    九八六號判例可資參照。
三、被告乙○○涉犯重利罪部分：
（一）本件公訴人認被告乙○○犯上開重利罪行，無非係以證人即告訴人丁○○於偵
      訊時之指訴，證人李敏達、曾月華於偵訊時之證述，被告乙○○自承借款予丁○○之供述，九十二年度偵字第一Ｏ二九號卷宗內所附證人丁○○開立之五萬
      元借據、證人丁○○與李敏為共同發票人所開立之十萬元本票，及證人丁○○
      單獨開立之本票（五紙）連同前開與證人李敏達共同開立之本票（一紙），其
      本票金額共達三十三萬元，與被告乙○○供述之借貸金額不符等為其主要論據
      。訊據被告乙○○堅詞否認有何重利犯行，辯稱：「丁○○總共向我借二十三
      萬元，他是五萬元、五萬元、三萬元、十萬元分別陸續跟我借的，而兩次借五
      萬元他都分別實拿四萬九千元，一千元是利息，約定二、三個月清償完畢，但
      是他一直沒還我錢，也沒付我利息；後來我建議他參加我起的互助會，他標得
      的款項可以拿來還我錢，我就在九十二年一月二十日起會，共二十五會，每會
      一萬元會款，採外標制。丁○○與曾月華合標第一及第二會，各標得二十四萬
      元，丁○○標得之二十四萬元其中二十三萬元已用來清償欠我的借款，而九十
      二年八月份以前的會款他都有繳付，但自九十二年九月份以後的會錢他就沒付
      了，現在他只欠我會錢」（見本件偵卷九十二年度他字第七四六號第十一至十
      三頁）、「丁○○名義所開立之本票金額有二十三萬元，是因為有時候本票之
      付款期限過了，他沒有還錢，我就會叫他另外開一張本票給我，所以有些本票
      是重複的」（見本件偵卷九十三年度調偵字第一六號第二十頁）等語。
（二）經查，證人即告訴人丁○○固指訴被告乙○○向其收取與原本顯不相當之重利
      ，並於偵訊時指述證人李敏達知悉此事，且證人曾月華也看到其拿過五千元利
      息給被告乙○○云云。惟被告乙○○已否認向證人丁○○收取年息約相當於百
      分之四百之高利，並以前揭情詞置辯。又證人丁○○於九十二年十一月二十八
      日、九十三年四月十四日偵訊時指稱其向被告乙○○借款十五萬元，且共開立
      三十九萬元之本票給被告乙○○，而於九十三年四月二十八日偵訊時亦陳稱共
      向被告乙○○借款十五萬元，且前後開立三十八萬元之本票一情。然證人丁○○於本院審理時初指稱向被告乙○○借款二十八萬元，共分五次借等語，後又
      改稱分五次向被告乙○○借款，共借本金二十三萬元等情（見本院卷九十三年
      十一月九日審判筆錄）。承上所述，證人丁○○於歷次偵訊時皆指述向被告乙○○僅借款本金十五萬元，惟於本院審理時卻初稱借款二十八萬元，後又改謂
      總共借款本金二十三萬元，且其於偵訊時證述開立予被告乙○○所有本票金額
      前後有三十九萬及三十八萬元兩不同說詞，顯見證人丁○○指訴之借款情事前
      後已有不符，是其所稱被告乙○○收取重利之一情是否屬實，誠為可疑。另按
      丁○○雖僅開立五萬元之借據一紙、單獨開立之本票五紙及與證人李敏達共同
      開立之本票一紙（九十二年度偵字第一Ｏ二九號卷宗內所附之借據及本票，見
      九十三年度調偵字第一六號第三十三至三十八頁），本票金額共達三十三萬元
      ，而與被告乙○○所述二十三萬元之借貸金額不符，然被告乙○○已於偵訊時
      供稱：「有時候本票之付款期限過了，他沒有還錢，我就會叫他另外開一張本
      票給我，所以有些本票是重複的」（見本件偵卷九十三年度調偵字第一六號第
      二十頁）等語，核與證人丁○○於九十三年四月二十八日偵訊時指稱其若在該
      還利息之日期繳不出錢來，被告乙○○就叫其再另外開立本票一情相符，是以
      ，本票金額自因上開重複開立之情形而與實際借貸金額不相符合，故不得以本
      票金額總計為三十三萬元而認定被告乙○○所為貸與證人丁○○共二十三萬元
      之供述不可信，而為其不利之認定。再者，證人丁○○雖於偵訊時證稱證人李
      敏達知悉被告乙○○收取重利之情事，且證人曾月華曾看見其拿五千元利息給
      被告乙○○等語，惟證人李敏達於偵訊時證稱：「（知否證人丁○○有無每十
      天還五千元給被告乙○○之情形？）我沒有看到，但證人丁○○常常向我借二
      千元或三千元，我問他原由，他說每十天要繳五千元利息給被告乙○○」等語
      （見上開他字卷第二十九頁），證人曾月華於偵訊時則證稱：「（知否證人丁○○有向被告乙○○借錢？）我不知道，我只有聽到證人丁○○說每十天還一
      次五千元」等語（見上開他字卷第三十七頁），是前開證人李敏達與曾月華證
      述之情節，皆為聽聞證人丁○○之陳述而來，係屬傳聞證據，而無證據能力，
      自均不得據為認定被告乙○○涉犯重利犯行之裁判基礎。
（三）綜上所述，此被告涉犯重利犯行部分，因僅有證人即告訴人丁○○片面之指訴
      ，且無其他事證足以擔保其之指訴為真，揆諸上開判例意旨，自無法以告訴人
      前後不一之片面指訴而遽為被告乙○○有罪之認定。
四、被告乙○○涉犯普通傷害罪部分：
（一）本件公訴人認被告乙○○犯上開傷害罪行，無非係以證人即告訴人丁○○於偵
      訊時之指訴，被告甲○○、丙○○之供述，及證人丁○○所提出之寶建醫院、
      長庚紀念醫院診斷證明書二紙等為其主要論據。訊據被告乙○○堅決否認有何
      傷害犯行，辯稱：「我沒有打人，也不是本件傷害之共同正犯」（見本院卷九
      十三年十一月九日審判筆錄）等語。
（二）經查，證人丁○○雖指稱事發當天被告乙○○叫其繳錢，其因沒錢可給被告乙○○，被告乙○○就手一揮後，另被告甲○○、丙○○隨即過來打伊，被告三
      人是預謀傷害伊的一情。然證人甲○○於本院審理時證稱：「我與被告丙○○
      當天要去釣蝦，從被告乙○○店前經過，要約她一起去，就上二樓在那裡泡茶
      等她。當時證人丁○○進來之後，他就口氣很不好的跟被告乙○○大聲講話，
      被告丙○○說你不要這樣，他說關你們什麼事，被告丙○○就過去先打他，我
      後來也過去打他。被告乙○○有過去把我拉開」、「（打人是否出於預謀？）
      我們沒有預謀，我們又不認識他，完全是因為他說話口氣跟態度不好，一直罵
      人，跟他講不要這樣又不聽」、「（被告乙○○是否確實有拉你？）是的，她
      叫我們不要打了」、「（被告乙○○當時有沒有教唆或是暗示你們毆打證人丁○○？）沒有」等語，且證人丙○○亦於審理時證述當天係因證人丁○○上樓
      後就一直罵三字經，經其與被告甲○○制止後，證人丁○○還對其等罵三字經
      ，後來就打起來，被告乙○○則在旁勸架，並有拉被告甲○○，她從頭到尾都
      沒有事先叫其過來或是指揮其打證人丁○○等情。亦即被告甲○○、丙○○皆
      證述其等毆打證人丁○○，係因見證人丁○○當天晚上與被告乙○○談話時，
      態度口氣不佳，且以三字經大聲叫囂，故對證人丁○○心生不滿，而臨時起意
      毆打證人丁○○，並非受被告乙○○命令或指揮毆打他。是以，本件被告乙○○是否要求被告甲○○、丙○○二人毆打證人丁○○，因除證人即告訴人丁○○片面臆測之詞外，尚無其他積極證據可資憑佐，揆諸前開判例意旨，亦無法
      僅憑告訴人之片面指訴即遽為被告乙○○此部分有罪之認定。
五、綜上所述，本件公訴人所舉之證據既無足證明被告乙○○有罪，此外，復無其他
    積極證據足認被告乙○○確有公訴意旨所指之犯行，依法合應為其無罪之諭知。
據上論斷，應依刑事訴訟法第二百九十九條第一項前段、第三百零一條第一項前段，
刑法第二十八條、第二百七十七條第一項、第四十一條第一項前段、罰金罰鍰提高標
準條例第一條前段、第二條，判決如主文。
本案經檢察官林津鋒到庭執行職務。
中      華      民      國     九十三     年     十一   月    二十三    日
                                      臺灣屏東地方法院刑事第一庭
                                          審判長法  官 潘正屏
                                          　　　法　官 林世民
                                          　　　法　官 黃聖涵
右正本證明與原本無異。
如不服本判決應於收受本判決送達後十日內向本院提出上訴書狀，其未敘述上訴理由
者，並得於提起上訴後十日內向本院補提理由書狀（均須按他造當事人之人數附繕本
 ）「切勿逕送上級法院」
                                                書記官 滕一珍
中      華      民      國     九十三     年   　十一    月   二十三    日
附錄法條：
中華民國刑法第二百七十七條
(普通傷害罪)
傷害人之身體或健康者，處三年以下有期徒刑、拘役或一千元以下罰金。
